【裁判字號】    90,抗,459
【裁判日期】    900911
【裁判案由】    詐欺
【裁判全文】
臺灣高等法院刑事判決                  九十年度抗字第四五九號
    抗  告  人
    即  自訴人  戊○○
    被      告  甲○○
                乙○○
                丙○○
  丁○○
右抗告人因被告等詐欺案件，不服臺灣台北地方法院九十年度自字第四七八號中華民
國九十年八月十四日第一審判決，提起上訴，本院判決如左：
    主      文
抗告駁回。
    理      由
一、按法院或受命推事於自訴案件第一次審判期日前訊問及調查結果，如認為案件有
    刑事訴訟法第二百五十二條至第二百五十四條之情形者，得以裁定駁回其自訴，
    同法第三百二十六條第三項定有明文。
二、本件自訴意旨略稱：被告四人係台北市○○區○○段三小段六三七、六四五地號
    土地所有權人，於民國八十三年六月一日與鄰地六三八至六四四、六四六至六五
    一、六五八至六六三等地號土地所有權人合建房屋，並將房屋新建工程委由地主
    之一即原告委託營造廠承作，該新建工程已於八十七年二月五日完工，並於同年
    八月十四日核發使用執照在案，被告以房屋瑕疵為由，拒付工程款，向原審法院
    民事庭提起違約損害賠償之訴。惟被告四人明知郭明瑜向莊錦環購買坐落前揭地
    號土地及其上門牌號碼為台北市○○路○段一二七號七樓建物，價金為新台幣（
    下同）一千三百零四萬元，車位一百八十萬元，總價一千四百八十四萬元，竟以
    訴訟詐欺之方式，持郭明瑜轉售予黃麗真另行虛偽簽訂之上開房地價金為一千四
    百萬元，車位僅七十九萬元，總價一千四百七十九萬元之買賣契約，持向原審法
    院民事庭主張被告丁○○所有之同地號及其上門牌號碼為台北市○○路○段一二
    七號九樓建物，因原告遲延交付房地所有權致不動產市值跌價，於八十九年四月
    二十八日僅能以總價一千一百五十萬元出售（不含車位），而請求原告應賠償被
    告房地跌價之差價損失二百五十萬元 (1479-79（車位）-1150=250）。惟原告因
    被告未給付工程款，而就房地所有權狀主張同時履行抗辯，無給付遲延情事；且
    被告所得請求之差額為一百五十四萬元 (0000-000(車位)-1150=154)，竟為提高
    請求之賠償金額，提出虛偽不實之契約，故意將車位實際價格由一百八十萬元降
    為七十九萬元，藉此欺騙法院，因認被告涉犯刑法詐欺取財罪嫌云云。
三、按刑法上之詐欺取財罪，以施用詐術使人陷於錯誤而將本人或第三人之物交付，
    因此詐欺罪之行為人，其取得財物，必須由於被詐欺人對該財物之處分而得，即
本於本人或第三人之交付行為。本案自訴人指述被告為得較高額之損害賠償請求
    ，以提出內載車位低於市價之不實買賣契約內容作為計算方式之詐術，向法院民
    事庭對自訴人提起訴訟，故涉有訴訟詐欺之嫌，惟查，被告四人於八十九年九月
    十九日對自訴人提起損害賠償之訴（原審法院八十九年訴字第四００一號），刻
    仍在原審法院民事庭審理中，該院民事庭是否以被告主張自訴人給付遲延為有理
    由而判令自訴人賠償；又法院如認被告主張有理由，損害賠償之計算方式及金額
    等等皆係法院依職權判斷之事項。是自訴人主張被告提出不實之契約致法院陷於
    錯誤云云，核與刑法上詐欺取財罪之構成要件有間。被告詐欺取財犯嫌既顯有不
    足，原審依照首開說明，以裁定將自訴駁回，於法並無不合，本件抗告，並無理
    由，應予駁回。
四、據上論結，應依刑事訴訟法第四百十二條，裁定如主文。
中    華    民    國      九十    年      九        月     十一         日
                          臺灣高等法院刑事第八庭
                              審判長法  官  蔡  秀  雄
                                    法  官  楊  炳  禎
      法  官  沈  宜  生
右正本證明與原本無異。
不得再抗告。
                                    書記官  楊  翠  明
中    華    民    國      九十    年      九        月     二十         日


司法院資訊處製作；財團法人民間司法改革基金會備份。
